【裁判字號】    97,交聲,3318
【裁判日期】    980204
【裁判案由】    交管條例聲異
【裁判全文】
臺灣板橋地方法院交通事件裁定  97年度交聲字第3318、3320號
原處分機關  交通部公路總局臺北區監理所板橋監理站
異  議  人
即受處分人  甲○○
上列異議人即受處分人因違反道路交通管理處罰條例事件，對於
交通部公路總局臺北區監理所板橋監理站中華民國97年11月27日
所為之處分（原處分案號：板監裁字第41-A00000000、41-A0000
0000號），聲明異議，本院裁定如下：
    主  文
原處分均撤銷。
    理  由
一、原處分意旨略以：異議人即受處分人甲○○分別於民國96年
    3 月29日13時10分許、96年4 月12日12時33分許，騎乘車號
    CJI-656 號重型機車，行經臺北市○○○道（往北）（最高
    速限為每小時40公里）、臺北市○○○路○ 段（南往北）（
    最高速限為每小時50公里），分別以時速67公里、71公里之
    車速行駛，超過最高速限27公里、21公里，經臺北市政府警
    察局萬華分局、大同分局以移動式微電腦雷達波型自動採證
    單功能相機測得異議人皆有「駕駛人行車速度，超過規定之
    最高速限20公里以上40公里以下」之違規行為，於96年4 月
    11日、96年4 月24日檢附採證照片，分別填製臺北市政府警
    察局北市警交大字第A00000000 、A00000000 號舉發違反道
    路交通管理事件通知單（下稱舉發通知單）逕行舉發，並經
    原處分機關於97年11月27日以板監裁字第41-A00000000、41
    -A0000 0000 號違反道路交通管理事件裁決書，依道路交通
    管理處罰條例第40條之規定，分別裁處罰鍰新臺幣（下同）
    2,000 元。
二、異議意旨略以：舉發單位並未提出科學儀器取得之證據佐證
    本件違規事實，又本件舉發違規超速之自動測速照相儀器是
    否業經經濟部標準檢驗局檢測合格，尚有疑義，是舉發單位
    執法之正當性令人質疑，為此聲明異議，請求撤銷原處分云
    云。
三、按道路交通管理處罰條例所定罰鍰之處罰，受處罰人接獲違
    反道路交通管理事件通知單後，於15日內得不經裁決，逕依
    第92條第3項之罰鍰基準規定，向指定之處所繳納結案；不
    服舉發事實者，應於15內，向處罰機關陳述意見；其不依通
    知所定期限前往指定處所聽候裁決，且未依規定期限繳納罰
    鍰結案或向處罰機關陳述意見者，處罰機關得逕行裁決之，
    道路交通管理處罰條例第9 條第1 項定有明文。又違反道路
    交通管理處罰條例之行為人，未依規定自動繳納罰鍰或未依
    規定到案聽候裁決，處罰機關固得依違反道路交通管理事件
    統一裁罰基準及處理細則第44條第1 項之規定，依該處理細
    則附件之統一裁罰基準表，對行為人逕行裁決，惟該條項規
    定乃必以行為人經合法收受舉發通知單後，無正當理由未依
    該舉發通知單上所載應到案日期為罰鍰之繳納或到案聽候裁
    決時，方有適用。易言之，如行為人未能合法收受舉發通知
    單之送達，即不能認受處分人已經合法收受舉發通知單而逕
    行裁決。
四、經查：
  (一)異議人先於96年3 月29日13時10分許，騎乘車號CJI-656 號
    重型機車，行經臺北市○○○道往北，在最高速限時速40公
    里之路段，以時速67公里之車速行駛，超過最高速限27公里
    ；又於同年4 月12日12時33分許，騎乘上開機車，行經臺北
    市○○○路○ 段（南往北），在最高速限時速50公里之路段
    ，以時速71公里之車速行駛，超過最高速限21公里等情，有
    舉發通知單2 紙及採證照片2 張在卷可稽（見本院97年度交
    聲字第3318號卷第17、20頁、97年度交聲字第3320號卷第10
    、13頁），是異議人有前開騎乘機車超速行駛之違規事實，
    均堪以認定。再本件有關臺北市○○○道（往北）之舉發路
    段所設置之移動式微電腦雷達波型自動採證單功能相機設備
    （廠牌：GATSOMETER；規格：24.125GHz 〈K-Band〉照
    相式；主機型號：TYPE24；天線型號：TYPE24；主機器
    號：1136號；天線器號：1136號；檢定合格單號碼：M0GA
    0000000A,B），業於95年11月17日通過經濟部標準檢驗局國
    家標準檢驗合格，且領有檢驗合格證書（編號MO-0000000）
    ，有效合格期限自95年11月17日起至96年11月30日；另有關
    臺北市○○○路○ 段（南往北）之舉發路段所設置之雷達測
    速照相設備（廠牌：GATSOMETER；規格：24.125GHz 〈
    K-Band〉照相式；主機型號：TYPE24；天線型號：TYPE24
    ；主機器號：1138號；天線器號：1138號；檢定合格單
    號碼：M0GA0000000A,B），係於95年11月23日通過經濟部標
    準檢驗局國家標準檢驗合格，且領有檢驗合格證書（編號MO
    -0000000），有效合格期限自95年11月23日起至96年11月30
    日等情，有臺北市政府警察局萬華分局98年1 月13日北市警
    萬分交字第09830067800 號函暨附件雷達測速儀檢定合格證
    書各1 紙、臺北市政府警察局大同分局98年1 月9 日北市警
    同分交字第09734832100 號函暨附件雷達測速儀檢定合格證
    書各1 紙在卷可憑（見本院97年度交聲字第3318號卷、97年
    度交聲字第3320號卷第14、15頁），是上開測速照相設備均
    業經經濟部標準檢驗局檢驗合格，其準確性自無疑義，堪認
    異議人確有上開違規情事，則舉發機關據以掣單逕行舉發，
    固無違誤，異議人前開所辯，殊無可採。
  (二)惟按處理違反道路交通管理事件，有關文書送達之規定，依
    行政程序法之規定，違反道路交通管理事件統一裁罰基準及
    處理細則第5 條定有明文。又送達，於應受送達人之住居所
    、事務所或營業所為之；於應送達處所不獲會晤應受送達人
    時，得將文書付與有辨別事理能力之同居人、受僱人或應送
    達處所之接收郵件人員；應受送達人或其同居人、受僱人、
    接收郵件人員無正當理由拒絕收領文書時，得將文書留置於
    應送達處所，以為送達；送達，不能依前2 條規定為之者，
    得將文書寄存送達地之地方自治或警察機關，並作送達通知
    書兩份，一份黏貼於應受送達人住居所、事務所、營業所或
    其就業處所門首，另一份交由鄰居轉交或置於該送達處所信
    箱或其他適當位置，以為送達。前項情形，由郵政機關為送
    達者，得將文書寄存於送達地之郵政機關，行政程序法第72
    條第1 項前段、第73條第1 項、第3 項、第74條第1 項、第
    2 項分別定有明文。查上開2 紙舉發通知單均經原舉發單位
    以掛號郵寄至異議人車籍地即戶籍地址「臺北縣板橋市○○
    路216 巷38號之3 」，惟因郵務士未獲會晤應受送達人本人
    ，亦無受領文書之同居人、受雇人或應受送達處所之接收郵
    件人員，經招領逾期而遭郵務單位退回，乃分別於96年5 月
    21、96年5 月30日將上開舉發通知單均寄存於送達地之郵政
    機關即臺北縣板橋市○○路郵局（9 支局），並作送達通知
    書2 份，1 份黏貼於應受送達人住所門首，1 份置於該受送
    達處所信箱或其他適當位置，以為送達等情，有臺北市政府
    警察局交通大隊98年1 月9 日北市警大執字第09734805200
    、09734805300 號函暨臺北市政府警察局交通大隊送達證書
    、中華民國郵政大宗掛號函件各2 紙在卷可考（見本院97年
    度交聲字第3318號卷第17、18頁、97年度交聲字第3320號卷
    第10、11頁），可知上開2 紙舉發通知單應分別於寄存郵局
    之日即96年5 月21日、96年6 月10日起算10日後，本應先後
    於「96年5 月31日」、「96年6 月11日」（96年6 月10日為
    星期日，故順延1 日）生合法送達之效力。然觀諸上開2 紙
    舉發通知單所載之應到案日期分別係「96年5 月10日前」、
    「96年5 月23日前」，均係在前開2 紙舉發通知單依寄存送
    達規定生效之前，自難期異議人有遵期到案之可能，以致喪
    失於收受該舉發通知單後15日內自動依最低額繳納罰鍰，或
    向處罰機關陳述不服意見，或認為受舉發之違規行為應歸責
    他人，而於舉發通知單記載之應到案日期前，檢附相關證據
    文件向處罰機關告知應歸責人之權益，足認上開2 紙舉發通
    知單之送達程序均於法未合，自不生合法送達之效力。
五、綜上所述，異議人雖有於前述時、地，有「駕駛人行車速度
    ，超過規定之最高速限20公里以上40公里以下」之2 次違規
    行為，然因本件舉發通知單均未經合法送達異議人即受處分
    人，原處分機關遽予裁罰，其裁決程序即屬不適法，自應由
    原舉發機關另向受處分人為合法之送達後，再由原處分機關
    依相關程序為裁罰，在未有合法送達該舉發通知單前，原處
    分機關並無逕對受處分人為裁罰之權，本院亦無從逕行裁罰
    ，是異議人前開異議雖無理由，然因原處分既有上揭違法情
    事，應由本院將原處分均撤銷，發回原處分機關依相關程序
    處理，以資適法。又按汽車駕駛人，有違反道路交通管理處
    罰條例第40條規定者，除依原條款處罰鍰外，並予記違規點
    數1 點，同條例第63條第1 項第1 款定有明文，惟原處分均
    僅裁處罰鍰，漏未依該條例第63條第1 項第1 款之規定，記
    違規點數1 點，原處分機關疏未注意，亦有未合，是原處分
    既經撤銷，自應併注意及之，附此敘明。
據上論斷，應依道路交通管理處罰條例第87條第2 項，道路交通
案件處理辦法第20條，裁定如主文。
中    華    民    國    98    年    2     月    4     日
                  交通法庭    法  官  鄧雅心
以上正本證明與原本無異。
如不服本裁定，應於送達後5 日內，向本院提出抗告狀。
                              書記官  王小芬
中    華    民    國    98    年    2     月    4     日


司法院資訊處製作；財團法人民間司法改革基金會備份。
